【裁判字號】    90,上易,2286
【裁判日期】    900831
【裁判案由】    詐欺
【裁判全文】
臺灣高等法院刑事判決                            九十年度上易字第二二八六號
    上  訴  人
    即  被  告  甲○○
                丁○○
右上訴人因詐欺案件，不服臺灣桃園地方法院八十九年度易字第二五九號，中華民國
八十九年十月十八日第一審判決（起訴案號：臺灣桃園地方法院檢察署八十八年度偵
字第一一八八九號），提起上訴，本院判決如左：
    主  文
原判決撤銷。
甲○○共同意圖為自己不法之所有，以詐術使人將本人之物交付，處有期徒刑陸月，
如易科罰金以佰元折算壹日。
丁○○共同意圖為自己不法之所有，以詐術使人將本人之物交付，累犯，處有期徒刑
陸月，如易科罰金以佰元折算壹日。
    事  實
一、甲○○曾有恐嚇、違反槍砲彈藥刀械管制條例、竊盜及違反麻醉藥品管理條例等
    犯罪前科，於民國（下同）八十五年十一月十五日假釋出獄，迄九十一年四月五
    日始假釋期滿；丁○○前於八十三年八月三十一日因傷害案件，經臺灣桃園地方
    法院判處有期徒刑三月，如易科罰金以三百元折算一日確定，於同年十一月十七
    日易科罰金執行完畢。其二人均不知悔改，竟夥同綽號「阿明」及其他二位不詳
    真實姓名成年男子，共同意圖為自己不法之所有，均明知放置於桃園縣中壢市○○路五０九巷四之一號倉庫內之電玩機台一批，非渠等所有，亦未經所有權人呂
    金瀚同意授權出售，見乙○○於中國時報刊登中古電玩機台買賣，遂由「阿明」
    打電話向乙○○佯稱有大型中古電玩機台要賣，並留有0000000000號
    行動電話及0000000000號呼叫器以供聯絡，因乙○○認與其收購之機
    種不適合，乃輾轉介紹給同業丙○○購買，雙方即約定於八十七年七月二十五日
    下午一時許，在上址見面商談，屆時甲○○、丁○○、「阿明」及其他二名不詳
    真實姓名成年男子計五人共同搭乘由不知情之吳金旺向桃園縣中壢市○○○路○
    段五七號「久利小客車租賃有限公司」承租之車牌號碼ＤＦ─二七九三號自用小
    客車同赴上址，甲○○等人抵達後，推由甲○○假冒係該批電玩機台之所有人，
    擬將之出售予丙○○，雙方並議定總價款為新台幣（下同）五十萬元，致使丙○○陷於錯誤，而先交付訂金五萬元，甲○○當場簽立訂金收據乙紙交丙○○收執
    ；嗣於同年月二十七日下午二時許，甲○○、丁○○等人接續前揭犯意，與丙○○、乙○○約定在上址倉庫會同清點該批電玩機台，丙○○仍不知有詐，續交付
    四十五萬元尾款予甲○○，旋丙○○、乙○○等人正在搬運該批電玩機台上車時
    ，適呂金瀚前來阻止，甲○○等人見狀即逃離現場，丙○○始知受騙。
二、案經丙○○訴由桃園縣警察局中壢分局報請台灣桃園地方法院檢察署檢察官偵查
    起訴。
    理  由
一、上訴人即被告甲○○、丁○○均矢口否認有何前揭詐欺取財犯行，被告甲○○辯
    稱：伊並未透過報上刊登之中古電玩機台買賣，向丙○○詐騙五十萬元，也沒有
    出具訂金收據給丙○○，伊雖認識吳金旺，但沒有叫他去租車，此事與伊無關云
    云。被告丁○○則辯稱：伊與甲○○沒有犯下此案，因被害人是專門做機台買賣
    的，他們應該會查明機台之來源，不會純依報上廣告就去做買賣，至伊雖然認識
    吳金旺，但並沒有委託他去承租ＤＦ─二七九三號自小客車供伊等使用，不應單
    憑被害人之指述就認為伊與甲○○有做此案云云。惟查，右開事實業據告訴人丙○○於警訊時及檢察官偵查中迭次指訴綦詳（見核退字第一一０號卷第十頁至第
    十四頁、偵字第一一八八九號卷第十六頁反面），核與在場證人乙○○證述之情
    節相符（見核退字第一一０號卷第十五頁至第十八頁、偵字第一一八八九號卷第
    十六頁反面），並有被告甲○○出具之訂金收據乙紙在卷可稽（見偵字第一一八
    八九號卷第三十六頁），且告訴人丙○○於桃園縣警察局中壢分局刑事組亦當場
    指認被告甲○○確係行騙歹徒之一，有該警訊筆錄足憑（見核退字第一一０號卷
    第十四頁），再參以被告甲○○、丁○○均供承與丙○○素不相識，無任何嫌隙
    等語，足見被告二人與丙○○並無任何恩怨，衡情而論，丙○○實無虛構事實攀
    誣被告二人之必要。再者，證人吳金旺於警訊時亦指稱：係受丁○○及甲○○所
    託，才去租ＤＦ─二七九三號自小客車，且車子一直都是他們在使用，後來在八
    十七年七月二十五日晚上八時許，他們才叫伊將車子趕快開還車行等詞在卷（見
    台灣桃園地方法院檢察署八十八年度核退字第一一０號偵查卷第二十四頁），並
    經證人即久利小客車租賃有限公司負責人范鴻堰證述屬實，又有汽車租賃約定書
    乙份可稽（見核退字第一一０號卷第二十八頁），苟被告甲○○、丁○○未與「
    阿明」等共五人於八十七年七月二十五日下午一時許共乘該車前往現場，告訴人
    丙○○又如何能明確指出該車車號？末查，0000000000號行動電話之
    承租使用者，為甲○○之妻林玉雲，平日均由甲○○所使用等情，已經被告甲○○供明在卷，亦有台灣大哥大股份有限公司用戶資料影本乙紙可按（見偵字第一
    一八八九號卷第四頁），則證人乙○○若非曾撥打上開行動電話向被告甲○○連
    絡購買中古電玩機台，其焉可能知悉該只行動電話號碼？益證證人乙○○之指證
    非虛。告訴人丙○○上開受被告甲○○、丁○○等人所詐騙財物現金五十萬元之
    指述，應屬可信。再扣案之五萬元訂金收據，因筆跡過少，且無從收集被告平日
    之筆跡，當庭書寫者有做作失真之虞，致無法鑑定，此有法務部調查局及內政部
    警署刑事警察局之函件足憑，但不能因此對被告為有利之認定。本件事證已明，
    被告二人犯行均堪以認定。
二、核被告甲○○、丁○○所為，均係犯刑法第三百三十九條第一項之詐欺取財罪。
    又被告二人與不詳姓名已成年之「阿明」，及其他二位不知真實姓名成年男子等
    五人間就前揭詐欺犯行，有犯意之聯絡與行為分擔，均為共同正犯。再被告丁○○前於八十三年八月三十一日因傷害案件，經臺灣桃園地方法院判處有期徒刑三
    月，如易科罰金以三百元折算一日確定，於同年十一月十七日易科罰金執行完畢
    ，此有本院被告全國前案紀錄表存卷可按，其於刑之執行完畢後五年內再犯本件
    最重本刑為有期徒刑以上之罪，為累犯，應依法加重其刑。
三、原審予以論罪科刑，固非無見，惟被告二人行為後，刑法第四十一條業經修正，
    比較新舊二法，以新法對被告有利，應適用新法之規定。原判決未及適用新修正
    之刑法第四十一條第一項規定為易科罰金之諭知，原判決即屬無可維持，被告二
    人提起上訴，仍執陳詞，否認犯罪，固無可採，惟原判決既無可維持，應予撤銷
    改判，審酌被告二人均有犯罪前科，素行不良，及渠等犯罪之動機、目的、手段
    、所生之危害非淺、犯罪後猶飾詞圖卸毫無悔意等一切情狀，判處被告二人各有
    期徒刑六月，並諭知如易科罰金時均以銀元佰元折算壹日之標準。
據上論斷，應依刑事訴訟法第三百六十九條第一項前段、第三百六十四條、第二百九
十九條第一項前段，刑法第二十八條、第三百三十九條第一項、第四十七條、第二條
第一項前段、九十年一月十日修正刑法第四十一條第一項，罰金罰鍰提高標準條例第
一條前段、第二條，判決如主文。
本案經檢察官李金定到庭執行職務。
中    華    民    國      九十    年       八       月      三十一      日
                             臺灣高等法院刑事第二十二庭
                                 審判長法  官  林  明  俊
                                       法  官  邱  同  印
                                       法  官  胡  方  新
右正本證明與原本無異。
不得上訴。
                                       書記官  蕭  進  忠
中    華    民    國      九十    年       八       月      三十一      日
附錄本案論罪科刑法條全文：
刑法第三百三十九條第一項：
意圖為自己或第三人不法之所有，以詐術使人將本人或第三人之物交付者，處五年以
下有期徒刑、拘役或科或併科一千元以下罰金。


司法院資訊處製作；財團法人民間司法改革基金會備份。
